【裁判字號】    92,易,652
【裁判日期】    920407
【裁判案由】    違反電子遊戲場業管理條例
【裁判全文】
臺灣臺中地方法院刑事判決                          九十二年度易字第六五二號
    公  訴  人  臺灣臺中地方法院檢察署檢察官
    被      告  甲○○
右列被告因違反電子遊戲場業管理條例等案件，經檢察官聲請以簡易判決處刑（九十
二年度偵字第一八四九號），本院改依通常程序審理後，判決如左：
    主  文
甲○○共同違反未依電子遊戲場業管理條例規定辦理營利事業登記者，不得經營電子
遊戲場業之規定，處拘役拾伍日，如易科罰金，以新臺幣玖佰元即銀元佰元折算壹
日，查獲之電子遊戲機具臺均沒收。
    事  實
一、甲○○係臺中市○○區○○路二段三七八號一樓「達客便利超商」之負責人，其
    其未取得主管機關核准設立電子遊戲場之營利事業登記，竟與不詳姓名之成年男
    子「阿源」基於犯意聯絡，由「阿源」提供電子遊戲機台「大樂透」、「滿貫大
    亨」及「育樂台小精靈」各壹台，由甲○○自民國（下同）九十二年一月五日起
    至同年月十日止（起訴書誤載為十一日止），在上址公眾得出入之場所「達客便
    利超商」擺放營業，供不特定之人把玩，甲○○與「阿源」並基於賭博之概括犯
    意，自九十二年一月五日起至同年月十日止，以上開擺放之電子遊戲機具「大樂
    透」、「滿貫大亨」與不特定之人對賭，凡參與把玩上開電子動遊戲機具之不特
    定顧客，由客人向甲○○以一元開一分，如押中可得雙倍分數，累積分數不可兌
    換現金，惟累積分數達五十分、一百分及一百五十分，即可兌換價值新臺幣（下
    同）一百元、一百九十九元及二百九十九元之娃娃商品，如未押中，則現金歸甲
    ○○取得，甲○○以此方式連續與不特定人賭博財物多次。嗣於九十二年一月十
    日二十三時三十分許，在上址為警當場查獲，並查得前開電子遊戲機具三臺。
二、案經臺中市警察局第五分局報請檢察官偵查後聲請簡易處刑，本院臺中簡易庭認
    為不宜以簡易判決處刑，移由本院改依通常程序審理。
    理  由
一、訊據被告甲○○對於右揭時地確有擺放查獲之三臺電子遊戲機具供不特定客人把
    玩多次，且其中把玩「大樂透」、「滿貫大亨」機臺如押中可得雙倍分數，所得
    至一定分數得以兌換商品等情坦承不諱，惟辯稱：我不知道便利商店不能擺電子
    遊戲機臺，而且看到別的便利商店有擺。我不懂法律，不懂這樣就叫賭博云云。
    查被告對其未經主管機關核准設立電子遊戲場業，並未取得電子遊戲場業之營利
    事業登記，仍有於上開查獲地點擺放查獲之三臺電子遊戲機具供人把玩，且對其
    中把玩「大樂透」、「滿貫大亨」機具，如押中可得雙倍分數，累積分數達五十
    分、一百分及一百五十分，即可兌換價值一百元、一百九十九元及二百九十九元
    之娃娃商品等情供稱在卷，復有查獲之現場相片可佐；又查獲之三臺電子遊戲機
    具既係「阿源」所提供擺放，被告並與「阿源」約定，擺放電子遊戲機具之所得
    由二人平分，「阿源」並請被告負責提供累積分數所能兌換之娃娃商品等情，亦
    據被告陳明在卷，是被告與「阿源」就擺放查獲之電子遊戲機具以經營電子遊戲
    場業犯行，及以「大樂透」、「滿貫大亨」機具賭博財物之犯行，均有犯意聯絡
    及行為分擔甚明。至被告辯稱：不懂法律，不知便利商店不能擺電子遊戲機具，
    不懂這樣就叫賭博云云，惟按不得因不知法律而免除刑事責任，刑法第十六條前
    段定有明文，是被告縱不知未依電子遊戲場業管理條例規定辦理營利事業登記，
    而經營電子遊戲場業者係屬違法行為，仍不得免除其刑事責任；又被告所擺放之
    「大樂透」、「滿貫大亨」機具，係以押注方式把玩，如押中可得二倍分數，所
    得分數經累積可兌換價值逾分數之娃娃，如未押中，則現金歸甲○○取得，其玩
    法即係以射倖性之方式對賭財物，自屬賭博行為無疑，是被告前揭辯詞，不足為
    有利之認定。事證明確，被告右揭犯行堪予認定。
二、按電子遊戲場業管理條例於八十九年二月三日經總統公布施行，並自同年月五日
    生效，是該條例生效後，設置以電腦方式操縱，產生或顯示聲光影像、圖案、動
    作之電子遊戲機，供不特定人為益智或娛樂之營利事業（同條例第三條、第四條
    參照），應依電子遊戲場業管理條例第十一條之規定辦理營利事業登記，未依該
    條例辦理營利事業登記者，依同條例第十五條之規定，即不得經營電子遊戲場業
    。又按電子遊藝場業管理條例第一條明示「為管理電子遊戲場業，並維護社會安
    寧，善良風俗、公共安全及國民身心健康，特設定本條例。」是該條例立法目的
    之一即在於管理電子遊戲場業。而所謂電子遊戲場業，依該條例第二條規定，係
    指設置電子遊戲機供不特定人益智娛樂之營利事業。換言之，僅須設置電子遊戲
    機供人娛樂以營利者，即屬電子遊戲場業管理條例所指之電子遊戲場業，其規模
    如何則非所問。再者，依該條例第十六條規定，非電子遊戲場業之其他營利事業
    ，不得就其營業場所，供他人設置電子遊戲機營業，如違反該條規定，依第二十
    八條規定處行為人新台幣十萬元以上五十萬元以下罰鍰，並限期令其改善，是在
    非電子遊戲場業之其他營利事業場所設置電子遊戲機以營利者，仍屬由該條例規
    範之範疇，益徵該條例所指之電子遊戲場業並不專以設置電子遊戲機供人娛樂為
    限，在非電子遊戲場業之其他營利事業場所設置者仍屬之。是如係在自己經營之
    非電子遊戲場業之營業場所，附帶擺設電子遊戲機供人娛樂者，仍屬該條例第三
    條所指之「設置電子遊戲機供不特定人益智娛樂之營利事業」，依該條例第十五
    條規定，仍應辦理營利事業登記後始得營業。換言之，所謂電子遊戲場業，僅須
    有設置電子遊戲機供人為益智娛樂者即屬之（該條例第二條），至其係專以提供
    電子遊戲機供人娛樂或在非電子遊戲場業之營業場所附帶提供電子遊戲機供人娛
    樂，應非所問。從而在非電子遊戲場業之營業場所（如超商、保齡球館等），附
    帶擺設電子遊戲機供人娛樂者，仍須依該條例第十五條規定辦理營利事業登記後
    始得擺設，否則，仍應依該條例二十二條論罰，核先敘明。再按電子遊戲場業管
    理條例所稱電子遊戲機，係指利用電、電子、電腦、機械或其他類似方式操縱，
    以產生或顯示聲光影像、圖案、動作之遊戲機具，或利用上述方式操縱鋼珠或鋼
    片發射之遊樂機具，但未具影像、圖案，僅供兒童騎乘者，不包括在內，電子遊
    戲場業管理條例第十五條、第三條、第四條第一項分別定有明文。雖同條例第四
    條第二項規定電子遊戲機不得有賭博之設計及裝置，並分類為益智類、鋼珠類、
    娛樂類。然此僅係規範電子遊戲機不得有賭博之設計及裝置，並非有賭博之設計
    及裝置即非屬電子遊戲機，此參諸同條例第四條第一項關於電子遊戲機之定義，
    及僅排除未具影像、圖案，僅供兒童騎乘之機種即明。參諸經濟部依電子遊戲場
    業管理條例第四條第三項規定訂定之電子遊戲機分類標準第二條第三款第三目所
    定之娛樂類電子遊戲機係「其操作結果具射倖性，且所得之分數得作為兌換獎品
    之憑証或作為轉押注使用者屬之」，此即與一般所謂「電動賭博機具」特徵相符
    。足見電子遊戲場業管理條例第四條並未認有賭博之設計及裝置之電子遊戲機，
    非屬電子遊戲機。再觀諸電子遊戲場業管理條例第七條所定電子遊戲場業者不得
    陳列、使用未經中央主管機關評鑑分類及公告之電子遊戲機及擅自修改已評鑑分
    類之電子遊戲機。電子遊戲機之機具結構或軟體經修改者，視為新型機種，應即
    依規定申請檢驗及評鑑分類。違反同條例第七條第一項規定者，依同條例第二十
    二條第三項處負責人或行為人新臺幣十萬元以上五十萬元以下罰鍰，可知未經中
    央主管機關評鑑分類及公告之電子遊戲機及擅自修改已評鑑分類之電子遊戲機僅
    屬不得陳列、使用之非法電子遊戲機，並非不屬電子遊戲機，其陳列、使用非法
    電子遊戲機業者，亦未被排除而認其非屬電子遊戲場業者。又同條例第二十一條
    更明定電子遊戲場業不得設置電子遊戲場業管理條例施行前已公告查禁之電子遊
    戲機供人娛樂，違反者依同條例第三十五條處罰鍰，並撤銷其公司或營利事業之
    登記或部分登記事項，併將其機具沒入銷燬，其涉有賭博嫌疑者移送司法機關依
    法辦理。益徵有賭博之設計及裝置之遊戲機仍屬電子遊戲場業管理條例所稱之電
    子遊戲機，從而，有賭博之設計及裝置之遊戲機，只要係利用電、電子、電腦、
    機械或其他類似方式操縱，以產生或顯示聲光影像、圖案、動作之遊戲機具，或
    利用上述方式操縱鋼珠或鋼片發射之遊樂機具，且無未具影像、圖案，僅供兒童
    騎乘者之情形，即屬電子遊戲場業管理條例所稱之電子遊戲機，與其是否有賭博
    之設計及裝置無關，電子遊戲場業管理條例並未將有賭博之設計及裝置之遊戲機
    排除在規範之外。又如認賭博性電子遊戲機非屬電子遊戲場業管理條例所稱之電
    子遊戲機，則必產生未依電子遊戲場業管理條例規定辦理營利事業登記之業者設
    置經中央主管機關評鑑分類及公告之電子遊戲機時，應依電子遊戲場業管理條例
    第二十二條論罪科刑，反而設置賭博性電子遊戲機供人賭博時，不得依電子遊戲
    場業管理條例論罪科刑，尤其在刑法第二百六十六條第一項之普通賭博罪時，更
    將產生未依電子遊戲場業管理條例規定辦理營利事業登記之業者設置經中央主管
    機關評鑑分類及公告之電子遊戲機時，應依電子遊戲場業管理條例第二十二條論
    罪科刑（刑責較重），反而設置未經中央主管機關評鑑分類及公告之賭博性電子
    遊戲機供人賭博時，僅依刑法第二百六十六條第一項之普通賭博罪論罪科刑（刑
    責較輕）之不公平現象。
三、核被告甲○○所為，係違反電子遊戲場業管理條例第十五條之規定，應依同條例
    第二十二條規定處斷，另並犯刑法第二百六十六條第一項之在公眾得出入之場所
    賭博財物罪。被告與不詳姓名之「阿源」就違反電子遊戲場業管理條例第十五條
    之犯行及上揭賭博犯行部分，均有犯意聯絡及行為分擔，均為共同正犯。又被告
    先後多次賭博犯行，時間緊接，所犯構成要件相同，顯係基於概括犯意反覆為之
    ，均為連續犯，應論以一罪，並依法加重其刑。被告所犯上開違反電子遊戲場業
    管理條例第十五條之罪、在公眾得出入之場所賭博財物罪間，有方法結果之牽連
    關係，為牽連犯，從一重論以違反電子遊戲場業管理條例第十五條之罪，論以同
    條例第二十二條之規定處斷。爰審酌被告擺設經營電子遊戲機台之數量僅有三台
    、期間非長，暨其用以賭博之機具僅有二臺、賭博之次數非多，又其犯罪之動機
    、目的、手段，犯罪所生之危害、犯罪後之態度等一切情狀，量處如主文所示之
    刑，並諭知拘役易科罰金之折算標準。
四、查獲之電子遊戲機具三臺，其中「大樂透」、「滿貫大亨」二臺，係在現場查獲
    供被告賭博犯行所用之賭博器具，不問屬於何人所有與否，爰依刑法第二百六十
    六條第二項宣告沒收；另「育樂台小精靈」一臺，係共同被告「阿源」所有，供
    本件經營電子遊戲場業用所用之物，業據被告陳明在卷，爰依刑法第三十八條第
    一項第二款宣告沒收。
據上論斷，應依刑事訴訟法第四百五十二條、第二百九十九條第一項前段，電子遊戲
場業管理條例第十五條、二十二條，刑法第十一條前段、第二十八條、第五十六條、
第二百六十六條第一項、第二項、第五十五條、第四十一條第一項前段、第三十八條
第一項第二款，罰金罰鍰提高標準條例第一條前段、第二條，判決如主文。
中      華      民      國    九十二    年      四      月      七      日
                                        臺灣臺中地方法院刑事第四庭
                                            法  官  黃  家  慧
右正本證明與原本無異。
如不服本判決，應於送達後十日內向本院提出上訴狀(須附繕本)，上訴於台灣高等
法院台中分院。
                                            書記官
中      華      民      國    九十二    年      四      月      八      日
附錄論罪科刑法條
刑法第二百六十六條第一項前段
在公共場所或公眾得出入之場所賭博財物者，處一千元以下罰金。
電子遊戲場業管理條例第十五條
未依本條例規定辦理營利事業登記者，不得經營電子遊戲場業。
電子遊戲場業管理條例第二十二條
違反第十五條規定者，處行為人一年以下有期徒刑、拘役或科或併科新台幣五十萬元
以上二百五十萬元以下罰金。


司法院資訊處製作；財團法人民間司法改革基金會備份。
